【裁判字號】    95,交抗,158
【裁判日期】    950418
【裁判案由】    聲明異議
【裁判全文】
臺灣高等法院臺中分院刑事裁定         95年度交抗字第158號
抗  告  人
即受處分人  甲○○
上列抗告人因違反交通管理處罰條例案件，不服臺灣彰化地方法
院中華民國95年2月10日裁定（95年度交聲字第132號）提起抗告
，本院裁定如下：
    主  文
抗告駁回。
    理  由
一、抗告人甲○○抗告意旨略以：I伊於肇事後，因一時心慌，
    於記下車號後，為找人幫忙而駛離現場，且於肇事後一小時
    內即至醫院探親被害人，應非肇事逃逸；II本件車禍之發生
    ，係因被害人違規迴轉；III本條項吊銷駕照，永遠不得考照
    之處罰，違反憲法比例原則，不應適用云云。
二、按汽車駕駛人，駕駛汽車肇事致人受傷或死亡，應即採取救
    護或其他必要措施，並向警察機關報告，不得駛離，違者吊
    扣其駕照三個月至六個月，逃逸者吊銷駕駛執照；汽車駕駛
    人，曾依道路交通管理處罰條例第六十二條第一項之規定吊
    銷駕駛執照者，不得考領駕駛執照，道路交通管理處罰條例
    第六十二條第一項、第六十七條第一項（下稱本條例）分別
    定有明文。次按依本條例第六十二條第一項規定，汽車駕駛
    人駕駛汽車肇事致人受傷或死亡，應即採取救護或其他必要
    措施，並向警察機關報告，不得逃逸，違者吊銷駕駛執照，
    其目的在增進行車安全，保護他人權益，以維持社會秩序；
    該規定係為維護車禍事故受害人生命安全、身體健康必要之
    公共政策，且在責令汽車駕駛人善盡行車安全之社會責任，
    屬維持社會秩序及增進公共利益所必要，與憲法第二十三條
    尚無違背（司法院大法官解釋第二八四號、第五三一號參照
    ），亦即本條之規定並無違反憲法上之比例原則，合先敘明
    。
三、本院查：
  (一)本件抗告人於於94年11月9日11時50分許，駕駛車牌號碼M7-
    1878號自小客車，沿彰化縣溪州鄉○○路由北往南行駛，途
    經明道管理學院宿舍前，同方向之沈文玟駕駛車牌號碼7559
    -JW自小客車停於路旁，於欲迴轉往北行駛之際，抗告人因
    車速過快，閃避不及，而直接撞擊沈文玟駕駛之自小客車左
    側車身，使沈文玟因而受有頭部之傷害，惟抗告人當時竟未
    下車查看，採取救護或其他必要之措施，並向警察機關報告
    ，逕逃離現場，嗣經民眾報案後，始經彰化縣警察局北斗分
    局循線查獲，經檢察官提起公訴後，經原審法院以95年度交
    訴字第4號認定抗告人確有駕駛車輛肇事致人受傷後逃逸之
    犯行，判處抗告人有期徒刑6月，緩刑3年在案等情，經本院
    調閱上開案卷核閱無訛，參酌：I抗告人於警詢時供稱：伊
    於肇事後一時緊張不知如何處理，駛離現場，12時10分回到
    家裡，警方約於12時15分到達，當時伊正在告訴太太與他人
    發生車禍，不知何人報案，亦不知何人將傷者送醫等語。II
    被害人沈文玟於警詢時陳稱：肇事後伊人夾在車上，伊敲打
    車窗玻璃，希望抗告人能下車開伊車門救伊，僵至4、5 分
    鐘後，抗告人未下車即倒車加速駛離現場等語。是抗告人縱
    有前往醫院探親被害人之舉，顯然在肇事逃逸為警查獲之後
    ，以其於肇事現場之作為，所辯：因一時心慌，想託人幫忙
    處理，是肇事後未停車，惟動機是良善的，絕非惡意逃逸云
    云，難以採信。
  (二)道路交通事故之發生，常非於己之鄰親家里，時有告救不能
    情事，乃科以肇事者須即採取救護或其他必要措施，並應向
    警察機關報告之法定義務，以防因就醫延誤致生無謂傷亡，
    並俾得通知傷亡者家屬到場，以明責任，是凡肇事人於行車
    肇事致人受傷或死亡，未即採取救護或其他必要措施，並向
    警察機關報告，即駕車逃逸者，均應依該規定處罰，至其嗣
    後是否受刑事訴追及已否與被害人達成民事和解，賠償損失
    ，對其應受處罰乙節，並不生影響。職是之故，汽車駕駛人
    駕駛汽車肇事，不論其責任之歸屬為何，即有義務留在肇事
    現場，採取救護或其他必要措施，並向警察機關報告，以維
    護他人之生命與其他用路人之交通安全。而其立法目的，既
    係促使駕駛人於肇事致死傷後，能對被害人即時救護，報告
    警察機關，以減少死傷，是該罪之成立祇以行為人有駕駛動
    力交通工具肇事，致人死傷而逃逸之事實為已足，至行為人
    之肇事有否過失，則非所問（最高法院九十二年度臺上字第
    四四六八號刑事判決參照）。是被害人就本件車禍之發生縱
    有過失，亦無從為抗告人有利認定。
  (三)綜合上述，本件移送機關援引道路交通管理處罰條例第62條
    第1項、第67條第1項之規定，吊銷抗告人之駕駛執照，並終
    身禁考，依法並無違誤，裁罰之內容亦無不當，原審裁定據
    以駁回抗告人之異議，自屬有據，本件抗告為無理由，應予
    駁回。
四、據上論結，應依道路交通案件處理辦法第二十六條，刑事訴
    訟法第四百十二條，裁定如主文。
中    華    民    國    95    年    4     月    18   日
                刑事第四庭  審判長法  官  洪  耀  宗
                                  法  官  江  德  千
                                  法  官  劉  登  俊
上列正本證明與原本無異。
不得再抗告。
                                  書記官  粘  銘  環
中    華    民    國    95    年    4     月    19    日
                                                      Ｆ


司法院資訊處製作；財團法人民間司法改革基金會備份。
